【裁判字號】    90,重再,6
【裁判日期】    900316
【裁判案由】    所有權移轉登記
【裁判全文】
臺灣高等法院民事裁定                  九十年度重再字第六號
      再審原告          甲○○.
      （即郭阿木之
      承受訴訟人）
      訴訟代理人        周燦雄律師
      再審被告          中國石油股份有限公司  設臺北市○○路○段八三號
      法定代理人        陳朝威.
      訴訟代理人        陳錦隆律師
右當事人間所有權移轉登記事件，再審原告對於本院八十三年度重上字第三五五號及
最高法院八十六年度台上字第一六九九號確定判決，提起再審之訴，經最高法院裁定
移送本院，本院裁定如左：
      主      文
再審之訴駁回。
再審訴訟費用由再審原告負擔。
      理      由
一、本件再審原告對於本院八十三年度重上字第三五五號及最高法院八十六年度台上
    字第一六九九號確定判決，主張有民事訴訟法第四百九十六條第一項第九款「為
    判決基礎之證物係偽造或變造」之再審事由，以兩造於五十四年十二月三十日、
    五十五年十二月五日所簽立之具結書，係再審被告所偽造云云為其論據。
二、按再審之訴，應於三十日之不變期間內提起，前項期間，自判決確定時起算，但
    再審之理由知悉在後者，自知悉時起算，民事訴訟法第五百條第一項、第二項定
    有明文。又再審原告提出之再審理由不相同，所應遵守之不變期間應分別計算，
    最高法院七十二年臺聲字第三九二號判例明揭此旨。
三、經查：
  (一)再審原告於民國八十六年八月一日對本院八十三年度重上字第三五五號判決及最
    高法院八十六年度台上字第一六九九號判決提起再審之訴，主張有民事訴訟法第
    四百九十六條第一項第一款規定適用法規顯有錯誤等語（本院八十六年度重再字
    第一四號卷第四頁），嗣經本院於八十六年九月十八日以本院無管轄權為由，裁
    定移送最高法院；迨八十七年十二月二十一日再審原告再向最高法院提出「補呈
    證物」狀中始載明：「該具結書既係原審據以判決再審原告敗訴基礎之證物，依
    民事訴訟法第四百九十六條第一項第九款規定提起再審之訴」云云（最高法院八
    十九年度台再字第九六號卷第五四頁反面），而與先前主張之同條項第一款之再
    審理由顯然有別，揆諸前開說明，二者之再審理由既不相同，所應遵守之不變期
    間自應分別計算。
  (二)查再審原告於八十六年八月一日以原確定判決有民事訴訟法第四百九十六條第一
    項第一款再審事由提起再審之訴，未逾三十日之法定再審期間，此部分並經最高
    法院於八十九年十二月八日另以八十九年度台再字第九六號判決駁回再審原告之
    訴在案。惟再審原告其後至八十七年十二月二十一日具狀追加之同條項第九款為
    再審理由，因原確定判決係以具結書為判決基礎之證物，則再審原告於收受確定
    判決之送達時，對於證物有無偽造之情形即可知悉，是再審原告至八十七年十二
    月二十一日始以此款為再審事由，顯已逾三十日之法定再審期間，故再審原告此
    部分之再審之訴顯不合法，應予駁回。
四、爰依民事訴訟法第五百零二條第一項、第九十五條、第七十八條，裁定如主文。
中      華      民      國    九十      年      三      月    十六      日
                                    民事第四庭
                                        審判長法  官  李  瓊  蔭
                                              法  官  楊  豐  卿
                                              法  官  林  金  吾
右正本係照原本作成。
如不服本裁定，應於收受送達後十日內向本院提出抗告狀，並應繳納抗告費新台幣四
十五元正。
中      華      民      國    九十      年      三      月    十六      日
                                              書記官  張  淑  芳


司法院資訊處製作；財團法人民間司法改革基金會備份。
